【裁判字號】    90,訴,1178
【裁判日期】    900627
【裁判案由】    損害賠償
【裁判全文】
臺灣高雄地方法院民事判決  九十年度訴字第一一七八號
    原      告  甲○○
    被      告  乙○○
    訴訟代理人  丙○○
右當事人間損害賠償事件，本院判決如左：
    主    文
原告之訴駁回。
訴訟費用由原告負擔。
    事    實
甲、原告方面：
一、聲明：
  (一)被告應給付原告新臺幣（下同）十九萬三千八百元。
  (二)訴訟費用由被告負擔。
二、陳述：原告甲○○於民國八十九年十二月三日，將其母梁鄭麗之遺體安葬於高雄
    縣阿蓮鄉第五公墓。被告乙○○竟於九十年四月十六日，要求訴外人梁榮民須將
    上述梁鄭麗之墓遷移，至同年月十九日，被告又誣賴原告毀壞其祖墳，要脅原告
    將上述墳墓撤走，並要求原告至其住處談判，否則將對被告不利，之後又向阿蓮
    鄉公所聲請調解，惟經查証被告在本件墓地並無向阿蓮鄉公所登記申請埋葬許可
    墓地使用之資料。為此，依民法第一百八十四條第一項前段侵權行為之法律關係
    ，請求被告賠償原告所支付死者梁鄭麗之殯葬費十九萬三千八百元。
三、證據：提出梁鄭麗死亡証明書、梁鄭麗殯葬費用明細表各一份、中國農民銀行匯
    款回條、台新國際商業銀行高雄分行國內匯款回條各二張、大眾商業銀行高雄分
    行回條一張、梁鄭麗墳墓相片一張。
乙、被告方面：
一、聲明：原告之訴駁回。
          訴訟費用由原告負擔。
二、陳述：原告之母梁鄭麗現所葬之墓地原係被告之父之墳墓，嗣經原告占用為梁鄭
    麗之墳地，被告乃聲請阿蓮鄉公所為兩造調解，然原告並未到場，目前原告之母
    梁鄭麗之墳墓仍座落該墓地，不知原告何故提起本件訴訟。
三、証據：高雄縣阿蓮鄉公所調解委員會通知單及調解筆錄影本各一份。
    理    由
一、原告起訴主張：原告甲○○於民國八十九年十二月三日，將其母梁鄭麗之遺體安
    葬於高雄縣阿蓮鄉第五公墓。被告乙○○竟於九十年四月十六日，要求訴外人梁
    榮民須將上述梁鄭麗之墓遷移，至同年月十九日，被告又誣賴原告毀壞其祖墳，
    要脅原告將上述墳墓撤走，並要求原告至其住處談判，否則將對被告不利，之後
    又向阿蓮鄉公所聲請調解，惟經查証被告在本件墓地並無向阿蓮鄉公所登記申請
    埋葬許可墓地使用之資料。為此，依民法第一百八十四條第一項前段侵權行為之
    法律關係，請求被告賠償原告所支付死者梁鄭麗之殯葬費十九萬三千八百元。
二、被告則以：原告之母梁鄭麗現所葬之墓地原係被告之父之墳墓，嗣經原告占用為
    梁鄭麗之墳地，被告乃聲請阿蓮鄉公所為兩造調解，然原告並未到場，目前原告
    之母梁鄭麗之墳墓仍座落該墓地，不知原告何故提起本件訴訟等語置辯。
三、原告之母梁鄭麗之遺體係安葬於高雄縣阿蓮鄉第五公墓，及原告花費殯葬費用共
    十九萬三千八百元等情，經原告提出梁鄭麗死亡証明書、梁鄭麗殯葬費用明細表
    各一份、中國農民銀行匯款回條、台新國際商業銀行高雄分行國內匯款回條各二
    張、大眾商業銀行高雄分行回條一張、梁鄭麗墳墓相片一張等証據以實其說，且
    該處現作為梁鄭麗之墳墓之事實，亦為被告自認，自可信為真實。
四、按因故意或過失，不法侵害他人之權利者，負損害賠償責任。民法第一百八十四
    條第一項前段定有明文。故本條項侵權行為損害賠償責任之成立，需以被告客觀
    上有侵害他人權利之行為，並因此造成損害為要件。本件原告雖主張：因被告要
    求其將梁鄭麗墳墓遷葬，並要求其出面談判，且向阿蓮鄉公所聲請調解，致其受
    有殯葬費之損害云云。然被告已以並無損害原告之母梁鄭麗墳墓之行為，只是向
    阿蓮鄉公所聲請調解等語置辯。經查原告雖當庭陳稱梁鄭麗之墳墓不知有無遭人
    破壞等語，然梁鄭麗之遺體下葬於本件墓地後，即未再挖起之事實業經原告陳明
    在卷，且依原告所提出之梁鄭麗墳墓相片觀之，該墳墓狀甚完好，足見該墳墓並
    未遭何破壞。此外，原告雖主張被告要求其出面談判，並向阿蓮鄉公所聲請調解
    ，造成其恐懼不安。被告對聲請調解一事亦不爭執，然查被告既自認與原告間就
    本件墓地有糾紛，則其請求原告出面談判及聲請調解，即屬正當合法之行為，難
    謂有何不法之侵權行為，更遑論與原告支出殯葬費之損害有何關連。綜上所述，
    原告既未能舉証証明被告有何侵權行為致其受有殯葬費之損害，與民法第一百八
    十四條第一項前段之規定自有未合，其據以請求損害損償，自屬無據，不應予以
    准許。
五、本件判決結果已臻明確，兩造其餘攻擊、防禦方法，核與判決結果不生影響，爰
    不逐一論駁。
六、結論：原告之訴為無理由，依民事訴訟法第七十八條，判決如主文。
中      華      民      國    九十      年      六      月    二十七    日
                              臺灣高雄地方法院民事第一庭
~B法      官  蔡國卿
右為正本係照原本作成。
如不服本判決，應於送達後廿日內，向本院提出上訴狀並表明上訴理由，如於本
判決宣示後送達前提起上訴者，應於判決送達後十日內補提上訴理由書（須附繕本）。
中      華      民      國    九十      年      六      月    二十八    日
~B法院書記官  王壹理


司法院資訊處製作；財團法人民間司法改革基金會備份。
